臺灣桃園地方法院民事判決
110年度重訴字第307號
原      告  祭祀公業法人桃園縣吳純默

法定代理人  吳文慶  
原      告  亞鋒開發股份有限公司


兼  上一人
法定代理人  鄭詩雋  
原      告  鄭詩慧  

            吳明聰  
            吳明勳  
            吳益明  
            徐啟學  
            徐奕揚  
            林慶茂  
            湯秀春  
            曾秀珍  
共      同
訴訟代理人  吳兆原律師
            康賢綜律師                      
被      告  國泰建設股份有限公司

法定代理人  張清櫆  
訴訟代理人  陳威駿律師
            宋穎玟律師
上列當事人間請求減少價金等事件，於民國111年8月24日言詞辯
論終結，本院判決如下：
    主      文
原告之訴及假執行之聲請均駁回。
訴訟費用由原告負擔。
    事實及理由
壹、程序事項：
一、按當事人得以合意定第一審管轄法院，但以關於由一定法律
    關係而生之訴訟為限；前項合意，應以文書證之，民事訴訟
    法第24條定有明文。本件被告與原告間合建契約第22條均約
　　定：「如因本契約涉訟，甲乙雙方同意以臺灣桃園地方法院
    為第一審管轄法院」，且有合建契約書附卷可稽（見本院卷
    一第32、47、62、76、92、108、124、138、152頁），則本
    件因該等合建契約涉訟，依首揭規定，本院自有管轄權。
二、按訴狀送達後，原告不得將原訴變更或追加他訴，但請求之
    基礎事實同一者，不在此限，民事訴訟法第255條第1項第2
    款定有明文。本件原告起訴後，追加民法第495條第1項為請
    求權基礎，核原告所為，仍係本於被告興建之建物有下述瑕
    疵之同一基礎事實而為訴之追加，揆諸前揭規定，於法尚無
    不合，應予准許。
貳、實體事項：　　
一、原告起訴主張；原告與被告分別於民國102年9月至12月間簽
    訂合建契約書(下稱系爭契約)，約定由原告提供所有坐落桃
    園市○○段○○○段000地號等48筆土地(下稱系爭土地)，供被告
    出資興建店面住宅大樓(下稱系爭大樓)。被告保證系爭大樓
    之1、2樓規劃使用用途為店鋪，嗣被告未經原告同意逕將系
    爭大樓之2樓使用用途變更設計為住宅，且系爭大樓尚有如
    原證11所示之1、2樓店鋪設計不當、未符商業店鋪使用、排
    水及消防等缺失，原告於109年4月1日委請律師函請被告改
    善上開缺失，然未獲置理，致原告之權益受損，原告依買賣
    關係，主張減少並返還價金或損害賠償每戶新臺幣(下同)15
    1萬元，或依承攬法律關係主張損害賠償。為此，爰依民法
    第359條、第179條、第360條、第227條第1項、第495條第1
    項之規定，提起本件訴訟等語。並聲明：㈠被告應給付原告
    如附表「應給付金額」欄所示之金額，及自起訴狀繕本送達
    翌日起至清償日止按週年利率百分之五計算之利息。㈡原告
    願供擔保請准宣告假執行。　　
二、被告則以：
　㈠原告提供系爭土地，由被告出資以興建店面住宅大樓，並按
    約定比例分配所建房屋，兩造訂約之真意，顯係被告承攬興
    建原告分得之房屋，原告將其應給付之承攬報酬充作被告買
    受分歸其所有之房屋基地價金，性質上應屬承攬與買賣之混
    合契約，故關於原告分得房屋部分應適用承攬之規定。系爭
    契約僅約定由被告興建「店面住宅大樓」，並未約定被告應
    興建「二層店面」之住宅大樓，且依系爭契約第2條、第12
    條之約定，原告已同意被告依主管機關核發之圖說及相關建
    築法規進行興建系爭大樓，是被告依主管機關核發之圖說及
    系爭契約之約定，將系爭大樓之2樓作為建築使用，復經兩
    造會同驗收合格後，於108年5月至8月間分別將系爭大樓之
    房屋交付及移轉登記予原告，已符合系爭契約約定之效用，
    並無原告所稱未具備品質保證及減少其價值之瑕疵。
　㈡縱認被告應負物之瑕疵擔保責任，原告於109年4月1日委請律
    師發函通知被告系爭大樓存有相關瑕疵，卻遲至110年4月13
    日始依民法第359條第1項規定請求被告每戶減價151萬元，
    顯已逾民法第365條第1項規定之除斥期間；就原告依承攬法
    律關係及民法第227條第1項請求部分，亦已逾民法第514條
    第1項規定短期消滅時效，且因民法第514條第1項為時效之
    特別規定，故原告於民法第514條第1項期間經過後，亦不得
    再依民法第227條第1項請求被告賠償損害等語置辯。並聲明
    ：⒈原告之訴駁回。⒉如受不利判決，願供擔保請准宣告免為
    假執行。
三、原告分別於102年9月至12月間與被告簽訂系爭契約，由原告
    提供系爭土地，交由被告出資興建系爭大樓，並約定合建完
    成後雙方各得分配之戶別及停車位等情，業據原告提出系爭
    契約為證（見本院卷一第21至154頁），並為被告所不爭執
    ，此部分事實首堪認定。惟原告主張系爭大樓之房屋有上開
    瑕疵(下稱系爭瑕疵)，致其等權益受損，主張減少並返還價
    金及損害賠償等語，則為被告所否認，並以前揭情詞置辯。
    經查：
  ㈠按地主提供土地，由建主出資合作房屋，雙方按約定之比例
    分配房屋之契約，如約定建主向地主承攬完成一定工作，而
    以地主應給予之報酬，充作建主買受分歸其取得房屋部分基
    地之價款，屬買賣與承攬之混合契約（最高法院82年度台上
    字第290號民事裁判要旨參照）。系爭契約第1條、第2條、
    第9條約明原告願提供所有之系爭土地興建系爭大樓，所興
    建房屋之一切建築費用全部由被告負擔，房地產權由兩造共
    同分配，地上層房屋採水平分，原告由一樓往上分配，被告
    由頂樓往下分配，地下層汽車停車位採立體分配，以地主建
    商分區方式決定汽車停車位分配位置，土地由地主及建主按
    比例分割；關於系爭房屋之起造人，第3條約定原告同意指
    定被告為建築執照起造人等語（見本院卷一第21至154頁）
    ，足見系爭契約係約定由原告提供土地，被告興建房屋，並
    按約定比例分配所建房屋，由被告將原告應取得之房屋進行
    過戶，是兩造訂約之真意，係被告承攬興建原告分得之房屋
    ，而原告將其等應給付之承攬報酬，充作被告買受分歸其所
    有之房屋基地之價金，性質上應屬承攬與買賣之混合契約，
    故關於原告分得之房屋部分，應適用承攬之規定；關於被告
    分得之房屋財產權之移轉，則適用買賣之規定。則本件系爭
    契約在房屋興建部分既應適用有關承攬之規定，原告依據民
    法第359條、360條之規定，請求被告應負買賣之物之瑕疵擔
    保責任，自屬無據。
　㈡按因可歸責於承攬人之事由，致工作發生瑕疵者，定作人除
    依第493條、第494條之規定，請求修補或解除契約，或請求
    減少報酬外，並得請求損害賠償。定作人之瑕疵修補請求權
    、修補費用償還請求權、減少報酬請求權、損害賠償請求權
    或契約解除權，均因瑕疵發見後1年間不行使而消滅，民法
    第495項第1項、第514條第1項分別定有明文。又時效完成後
    ，債務人得拒絕給付，民法第144條第1項亦有明文。原告因
    系爭大樓存有系爭瑕疵，自承於108年5月至8月間便已知悉
    店面變更為住宅瑕疵等情（本院卷二第200頁），而其餘瑕
    疵部分，則於109年4月1日委請律師發函催告被告於文到7日
    內協商改善及補償之相關事宜，有正鼎法律事務所109年桃
    律鼎字第000000000號律師函足稽（見本院卷一第283至289
    頁），故縱有系爭瑕疵存在，原告至遲於108年5月至8月間
    及109年4月1日即已分別發見，然其卻遲於110年4月13日始
    具狀起訴請求損害賠償，有本件起訴狀上之收文章在卷可查
    （見本院卷一第3頁），是縱原告得請求被告負承攬之瑕疵
    擔保責任，惟其請求顯已逾上揭關於消滅時效1年之規定，
    是被告以此答辯拒絕給付，並非無據。　　
  ㈢按承攬工作物因可歸責於承攬人之事由，致工作物發生瑕疵
    ，定作人之損害賠償請求權，其行使期間，民法債編各論基
    於承攬之性質及法律安定性，於第514條第1項既已定有短期
    時效，自應優先適用。定作人於民法第514條所定1年期間經
    過後，不得再依民法第227條、第125條之規定，主張適用15
    年長期時效，請求承攬人賠償損害（最高法院 106 年度台
    上字第 1365 號民事判決意旨參照）。本件原告上開定作人
    之損害賠償請求權，既因罹於民法第514條規定之短期時效
    而消滅，揆諸上揭說明，原告無從再依民法第227條第1項不
    完全給付之規定，請求承攬人賠償損害之餘地。是原告主張
    依民法第227條第1項之規定請請求被告負損害賠償責任，亦
    屬無據。
四、綜上所述，原告本於前揭原因事實，依民法第359條、第360
    條、第179條及第227條第1項之規定，或依民法第495條第1
    項之規定，訴請被告應給付原告如附表「應給付金額」欄所
    示之金額及法定利息，俱無理由，應予駁回。又原告之訴既
    經駁回，其假執行之聲請已失所附麗，應併駁回之。
五、本件事證已臻明確，兩造其他攻擊、防禦方法及證據，經斟
    酌後認不影響判決結果，爰不另予逐一論述。　　　　
六、訴訟費用負擔之依據：民事訴訟法第78條。　　　　    
中　　華　　民　　國　　111 　年　　8 　　月　　31　　日
                  民事第一庭    法　官　李麗珍
以上正本係照原本作成。
如對本判決上訴，須於判決送達後 20 日內向本院提出上訴狀。
如委任律師提起上訴者，應一併繳納上訴審裁判費。
中　　華　　民　　國　　111 　年　　8 　　月　　31　　日
                                書記官  謝伊婕